【裁判字號】    95,上訴,1271
【裁判日期】    950622
【裁判案由】    搶奪等
【裁判全文】
臺灣高等法院刑事判決                95年度上訴字第1271號
上  訴  人
即  被  告  卯○○
                    （另案於臺灣臺北監獄執行中）
指定辯護人  本院公設辯護人  李廣澤
上列上訴人因搶奪等案件，不服臺灣臺北地方法院94年度訴字第
1296號，中華民國95年3月9日第一審判決（起訴案號：臺灣臺北
地方法院檢察署94年度偵字第8051號、第10098號、第11758號）
，提起上訴，本院判決如下：
    主  文
上訴駁回。
    事  實
一、卯○○前因違反肅清煙毒條例、麻醉藥品管理條例案件，經
    原審法院、臺灣板橋地方法院判決分別判處有期徒刑 5年、
    有期徒刑10月，定應執行有期徒刑5年8月確定，於民國（下
    同）83年2月6日假釋出監，嗣經撤銷假釋，於92年 5月16日
    （原判決誤載92年 5月15日）執行完畢出監。猶不知悔改，
    基於意圖為自己不法之所有，並基於常業之犯意，自94年 1
    月19日起，於如附表一編號 1至6、8至10、12所示之時間及
    地點，單獨或與真實姓名、年籍不詳、綽號「阿忠」之成年
    男子，以如附表一編號 1至6、8至10、12所示之犯罪方法，
    搶奪如附表編號 1至6、8至10、12所示之被害人所有之物，
    藉此籌集生活之資，賴以維生；於如附表一編號 7、11所示
    之時間及地點，以如附表一編號 7、11所示之犯罪方法，竊
    取如附表一編號 7、11所示之被害人所有之重型機車，以供
    上述搶奪時所用；且其間並意圖為自己不法之所有，將搶奪
    自附表一編號8之庚○○之彰化銀行提款卡，以附表一編號9
    所示之犯罪方法，由提款機自動付款設備取得如附表一編號
    9所示之財物 17.000元得逞。卯○○搶奪所得之物，除現金
    外均丟棄於華江橋下逸失，所竊取丁○○所有車號 GHV-696
    號機車亦因無油可用而丟棄於臺北市○○○路 ○段59巷內，
    經警在該機車上採集指紋發覺卯○○涉案；另嗣於94年5月5
    日20時30分許，卯○○騎乘附表一編號11所示竊得之車號IM
    D-210 號機車，行經臺北市○○路與康定路口時，因行跡可
    疑為警臨檢查獲，當場扣得附表一編號12所示之癸○○所有
    之部分財物（國泰世華銀行信用卡、臺北銀行提款卡、郵局
    提款卡、國民身分證、健保卡各1張、駕駛執照2張、手機 1
    支及現金900元），及卯○○所有之機車鑰匙1支。
二、經臺北市政府警察局萬華分局、松山分局、中正第一分局及
    中正第二分局報告臺灣臺北地方法院檢察署檢察官偵查起訴
    。
    理  由
一、被害人乙○○、壬○○、子○○、丑○○、辛○○、甲○○
    、丁○○、庚○○、丙○○、寅○○、癸○○於警詢中之指
    述，乃被告以外之人於審判外之言詞陳述，為傳聞證據，然
    業據被告於本院對之證據能力表示「沒有意見」（見本院卷
    第52頁），或未表示意見（見原審卷第67頁），而未於言詞
    辯論終結前聲明異議，依刑事訴訟法第 159條之5第2項規定
    ，視為已有將該等傳聞證據採為證據之同意。至被害人己○○、戊○○之偵查筆錄，雖亦屬傳聞證據，惟現階段刑事訴
    訟法規定檢察官代表國家偵查犯罪、實施公訴，依法其有訊
    問被告、證人及鑑定人之權，證人、鑑定人且須具結，而實
    務運作時，檢察官偵查中向被告以外之人所取得之陳述，原
    則上均能遵守法律規定，不致違法取供，其可信度極高，職
    是，被告以外之人前於偵查中為證述，除反對該項供述得具
    有證據能力之一方，已釋明「顯有不可信之情況」之理由外
    ，不宜以該證人未能於審判中接受他造之反對詰問為由，即
    遽指該證人於偵查中之陳述不具證據能力（刑事訴訟法第15
    9條之1第2項、最高法院93年度台上字第 2397號判決參照）
    ，依上說明，被害人己○○、戊○○於偵查中之陳述，自具
    有證據能力。證人陳香穎於警詢及偵查中之陳述，與原審審
    判期日內容相異，其警詢及偵查中陳述係作為彈劾證據使用
    ，非屬傳聞證據，併此敘明
二、訊據上訴人即被告卯○○對於如附表一所示基於常業犯意所
    為之搶奪、及竊盜、詐欺犯行，俱坦承不諱（見本院卷第31
    頁、第53頁正、反面）；核與被害人乙○○、壬○○、子○○、辛○○、甲○○、丁○○、庚○○、丙○○、寅○○於
    警詢、丑○○於警詢及偵查、癸○○於警詢及本院指訴被告
    犯案情節及態度大致相符（見偵8051號卷第243至244頁、第
    136至137頁、第181頁、第189頁、第306至307頁、第 134至
    135 頁、第245至246頁、第38頁、第41至42頁、第48至49頁
    、第55至56頁、第60至61頁、本院卷第54頁）；復有附表一
    編號1至6所示之犯罪現場照片（見偵8051卷第138至141頁、
    第176至177頁）；附表一編號7所示之GHA-696號機車照片、
    臺北市政府警察局萬華分局車輛尋獲證明單、查詢車輛認可
    資料（見偵8051卷第34頁、第289至292頁、第39至40頁）；
    附表一編號 9所示之被告至華南銀行雙園分行自動櫃員提款
    機盜領存款之翻拍照片（見偵 8051卷第46至47頁、第109頁
    ）；附表一編號10所示部分之臺北市政府警察局萬華分局刑
    案現場勘查報告表、刑事案件證物採驗紀錄表、內政部警政
    署刑事警察局鑑驗書、指紋卡片（見偵8051卷第280至287頁
    ）；附表一編號11所示部分之IMD-210 號機車照片、贓物認
    領保管單、機車行照、車籍作業系統查詢認可資料（見偵80
    51卷第36頁、第57至59頁）；附表一編號12所示之遭搶物品
    照片、贓物認領保管單（見偵8051卷第35頁、第62頁）附卷
    可憑。堪認被告自白與附表一所載之事實相符，足堪採信。
    至被告雖於原審辯稱並非以犯搶奪罪為常業，有固定工作，
    搶來的錢是花費在購買毒品上云云（見原審卷第69頁）。惟
    被告於警詢時多次陳稱：因缺錢花用才行搶，搶來的錢是用
    在吃飯、毒品等上（見偵8051卷第27頁、第29頁、第 131頁
    、第175頁、第240頁）；參以被告於如附表一所示之時間，
    短期內密集犯案，足見被告搶得之金錢，為其主要經濟來源
    之一，堪認被告係以反覆同種類行為為目的之社會活動之職
    業性犯罪，被告上開所辯，並非可採。被告係以犯搶奪罪為
    常業，亦堪採認。綜上所述，本件事證明確，被告常業搶奪
    、竊盜及以不正方法利用自動付款設備詐欺犯行，堪以認定
    。
三、核被告所為，係犯刑法第320條第1項之竊盜罪、第 327條之
    常業搶奪罪、第 339條之2第1項利用自動付款設備詐欺罪。
    附表一編號3、4部分，被告與綽號「阿忠」之成年男子基於
    共同常業搶奪之犯意聯絡，由被告騎乘機車，「阿忠」下手
    搶奪被害人皮包，有犯意聯絡及行為分擔，為共同正犯。被
    告竊得機車後用以搶奪被害人財物 (如附表一編號8、12)，
    並持搶得之金融卡盜領提款機內款項 (如附表一編號9)，所
    犯上開三罪間，有方法、目的之牽連關係，應依刑法第55條
    規定，從較重之常業搶奪罪處斷。被告有事實欄所載論罪科
    刑及執行情形，於92年 5月16日執行完畢出監（原判決誤載
    92年5月15日），有本院被告前案紀錄表附卷可稽，被告於
    有期徒刑執行完畢後之5年內，再犯有期徒刑以上之本罪，
    為累犯，應依刑法第47條之規定，加重其刑。
四、原審本同上之見解，就有罪部分：以被告附表一所示之犯行
    ，事證明確，而予論罪科刑，適用刑法第28條、第320條第1
    項、第327條、第339條之2第1項、第55條、第47條、第38條
    第1項第2款，罰金罰鍰提高標準條例第 1條前段，並審酌被
    告於警詢、偵查及審判中坦承搶奪、竊盜及詐欺犯行，犯後
    態度尚可，然在未及 5月之短期間內陸續犯多次搶奪犯行，
    且以竊取機車遂行犯罪，危害社會治安甚鉅，其素行不佳，
    並審酌被告犯罪之動機、目的、手段、犯罪所得、被害人所
    受之損害及至今未賠償被害人損害等一切情狀，論處被告共
    同以搶奪他人之動產為常業罪，以累犯量處有期徒刑3年6月
    。並敘明扣案機車鑰匙1支（94年度藍保管字第 1224號，見
    8051號偵卷第 263頁），係被告所有且供行竊機車時所用，
    業據被告陳明在卷（見偵 8051卷第273頁），應依刑法第38
    條第1項第2款宣告沒收。此部分核其認事用法均無不合，量
    刑亦甚妥適。被告上訴就原審業已依職權斟酌量刑事項爭執
    ，為無理由，應予駁回。
五、公訴意旨另以：被告卯○○基於意圖為自己不法之所有，並
    基於常業之犯意，於如附表二所示之時間及地點，以如附表
    二所示之犯罪方法，搶奪如附表二所示之被害人所有如附表
    二所示之物，因認被告此部分亦涉犯刑法第327 條常業搶奪
    罪嫌云云。訊據被告堅決否認有檢察官指訴之此部分搶奪犯
    行（見本院卷第31頁、第52頁），辯稱：附表二部分並非其
    所為等語。經查：
(一)附表二編號１所示之被害人陳香穎，對於遭被告搶奪之情節
    ，先於警詢證述：當天被告進入早餐店中，假裝要買 1份早
    餐，接著搶我的人（按即另一人）就從櫃檯旁手拿 4瓶飲料
    欲結帳，隨後從其上衣抽出1把約1呎長的尖刀，叫我不要動
    ，並伸手將我放在櫃檯內的皮包奪走，臨走前以尖刀指向我
    ，說不要出聲、不要動、再動要殺死我，然後跳上被告所騎
    乘之機車一起逃逸云云（見偵8051卷第83頁）；嗣於偵查中
    具結證稱：當天有1人騎乘機車載1個人（按即被告）停在我
    門口，2人都下車但車未熄火，乘機車的人先說要買3個漢堡
    並拿 3瓶牛奶放在櫃檯上，後座的人（即被告）站在櫃檯另
    一邊，騎機車的人看到我在煎肉，就對我說漢堡肉太小要加
    3 塊肉，我就彎腰拿肉，後座的人（即被告）就從櫃檯旁趁
    機衝進來，打開抽屜拿走皮包，我大喊搶劫，後座的人（即
    被告）回頭叫我不要出聲並拿出尖刀，然後 2人就上機車走
    了，被告是後座下來搶的那個人云云（見偵 8051卷第254頁
    ）；再於原審具結證稱：當天騎機車之人停在門口沒有熄火
    ，跟我說要 3個漢堡，我在煎漢堡時，他去拿飲料引開我的
    視線，漢堡煎好時，他說肉太少，要再多放 3塊，我在放肉
    時，他就衝進來把我的皮包搶去，跑出去以後，我在外面喊
    搶劫，他叫我不要喊，並拿出刀子，說再喊要殺我，他就騎
    機車和另一個人跑了，被告是買早餐及搶錢的人，與騎車把
    風者是不同一人云云（見原審卷第63頁）。由上觀之，被害
    人陳香穎對於何人下手行搶、何人假裝買早餐、何人騎乘機
    車等重要事實前後陳述不一，已難能採信，且此部分除被害
    人陳香穎指述外，亦無其他證據足資證明被告有此部分犯行
    。
(二)被告於偵查及原審一度坦承附表二編號 2所示之犯行（見偵
    8051卷第 274頁、原審卷第32頁），然被害人己○○於偵查
    中與被告同時在場並具結證稱：當天我有看到行搶之人的臉
    ，我覺得不是被告，搶我的嫌犯較年輕，且印象中前面有頭
    髮（被告則無），當天被搶 1,300元、手機及證件，行搶之
    人是戴白色半罩式安全帽，上衣是POLO衫、整件是粉黃色，
    有淺藍色橫條紋等語（見偵 8051卷第308頁）。核與被告於
    警詢及偵查中證稱：當天是戴銀色半罩式安全帽，穿土灰色
    襯衫及深藍色長褲，搶得之皮包內有 2,000元與一些證件等
    語（見偵8051卷第308頁、偵10098號卷第11頁），是二人所
    陳述情節並不盡相同，自不得僅以被告之自白，認定被告有
    此部分犯行之唯一證據。
(三)附表二編號3 所示之被害人戊○○雖於偵查及原審均證述：
    當時沒有正面看到行搶之人的臉部，只看到背面，皆以被告
    背面指認云云（見偵 8051卷第253頁、原審卷第59頁）。惟
    觀被害人戊○○於原審陳述其指認被告之過程：警察說等會
    有嫌犯會進來，我先作筆錄講行搶過程，做完筆錄後我在那
    裡等，嫌犯進來之後，警察問我是否這位，我說我未看到正
    面，有看到背面，可以用背面指認，我看到嫌犯背面就說是
    他沒有錯，94年5月5日是先看過如偵8051卷第53頁所示照片
    ，嫌犯到場時再指認云云（見原審卷第59頁、第60頁），參
    酌上述被害人戊○○指認之照片，則被害人戊○○指訴犯嫌
    時，不僅當場只有被告 1人可供指認，且除被告外並無其他
    嫌疑人照片可供選擇，此種同額指認之方式，顯有瑕疵；而
    被害人戊○○於原審更陳述行搶之人，看其背影為年約30幾
    歲之中年男子（見原審卷第60頁），而被告當時年已逾49歲
    ，事實顯示，被害人戊○○推測之結果與現實差距甚大。況
    背面體型相同者不寡，尚無法以背面體型相同而遽認被告有
    此部分犯行，且被害人戊○○遭搶時是徒步行走在路上（見
    偵8051卷第51頁），與被告所陳是以騎腳踏車之婦人為行搶
    對象不同，況此部分除被害人戊○○指述外，亦無其他證據
    足資證明被告有此部分犯行。
(四)此外，本院復查無其他積極證據足資證明被告涉有上述部分
    搶奪犯行，既不能證明被告犯罪，即應為被告無罪之諭知，
    惟此有關係部分與本院前開論罪科刑之部分，檢察官認有實
    質上一罪關係，原審不另為無罪之諭知，核無違誤，此視為
    提起上訴之有關係部分，為無理由，應併予駁回。
據上論斷，應依刑事訴訟法第368條，判決如主文。
本案經檢察官姜貴昌到庭執行職務。
中    華    民    國    95    年    6     月    22    日
                  刑事第九庭審判長法  官  官有明
                                  法  官  周盈文
                                  法  官  李文成
以上正本證明與原本無異。
如不服本判決，應於收受送達後10日內向本院提出上訴書狀，其
未敘述上訴之理由者並得於提起上訴後10日內向本院補提理由書
（均須按他造當事人之人數附繕本）。
                                  書記官  邵淑津
中    華    民    國    95    年    6     月    22    日
附錄：本案論罪科刑法條
刑法第327條：
以犯第325條第1項之罪為常業者，處3年以上10年以下有期徒刑
。
刑法第320條第1項：
意圖為自己或第三人不法之所有，而竊取他人之動產者，為竊盜
罪，處5年以下有期徒刑、拘役或500元以下罰金。
刑法第339條之2第1項
意圖為自己或第三人不法之所有，以不正方法由自動付款設備取
得他人之物者，處3年以下有期徒刑、拘役或1萬元以下罰金。
附表一：
┌──┬─────┬─────┬──────┬────┬────────┐
│序號│ 犯罪時間 │ 犯罪地點 │  犯罪方法  │ 被害人 │   犯罪所得     │
├──┼─────┼─────┼──────┼────┼────────┤
│ １ │94年1月19 │臺北市羅斯│單獨騎乘機車│乙○○  │皮包1個（內有約3│
│    │日12時許  │福路1段83 │搶奪騎腳踏車│        │千元、身分證、健│
│    │          │巷口      │婦人        │        │保卡、信用卡各1 │
│    │          │          │            │        │張、存摺簿4本、 │
│    │          │          │            │        │印章6顆、手機1支│
│    │          │          │            │        │）              │
├──┼─────┼─────┼──────┼────┼────────┤
│ ２ │94年2月7  │臺北市同安│同編號１    │壬○○  │咖啡色手提包1個 │
│    │日15時40分│街80巷    │            │        │（內有約5千元、 │
│    │許        │          │            │        │身分證及健保卡各│
│    │          │          │            │        │1張）           │
├──┼─────┼─────┼──────┼────┼────────┤
│ ３ │94年2月18 │臺北市松山│由卯○○騎機│子○○  │LV牛皮紙帶1個（ │
│    │日12時45分│區○○街35│車載「阿忠」│        │內有約6千元、身 │
│    │許        │9巷2弄10號│下手搶騎腳踏│        │分證、提款卡及信│
│    │          │前        │車婦人      │        │用卡各1張）     │
├──┼─────┼─────┼──────┼────┼────────┤
│ ４ │94年2月27 │臺北市松山│同編號３    │丑○○  │黑色手提袋1個（ │
│    │日21時35分│區○○街33│            │        │內有約2,500元、 │
│    │許        │號前      │            │        │身分證及提款卡各│
│    │          │          │            │        │1張、信用卡5張《│
│    │          │          │            │        │起訴書誤載為7張 │
│    │          │          │            │        │》）            │
├──┼─────┼─────┼──────┼────┼────────┤
│ ５ │94年3月25 │臺北市羅斯│同編號１    │辛○○  │黑色玫瑰花皮包1 │
│    │日11時45分│福路4段92 │            │        │個（內有約1000元│
│    │許        │號前      │            │        │、豹紋靚粧包1組 │
│    │          │          │            │        │、手機1支、模特 │
│    │          │          │            │        │兒彩妝造型2本、 │
│    │          │          │            │        │計算機）        │
├──┼─────┼─────┼──────┼────┼────────┤
│ ６ │94年4月11 │臺北市重慶│同編號１    │甲○○  │深藍色皮包1個（ │
│    │日8時許   │南路3段27 │            │        │內有1,800元、身 │
│    │          │巷內（起訴│            │        │分證、提款卡及識│
│    │          │書誤載為與│            │        │別證各1張、手錶1│
│    │          │牯嶺街口）│            │        │只、手機1支、信 │
│    │          │          │            │        │用卡4張、家中鑰 │
│    │          │          │            │        │匙）            │
├──┼─────┼─────┼──────┼────┼────────┤
│ ７ │94年4月25 │臺北市環河│以已有之機車│丁○○  │GHV-696號機車1輛│
│    │日20時10分│南路（起訴│鑰匙竊取GHV-│        │                │
│    │許        │書誤載為環│696號機車   │        │                │
│    │          │河西路）2 │            │        │                │
│    │          │段250巷42 │            │        │                │
│    │          │弄口      │            │        │                │
├──┼─────┼─────┼──────┼────┼────────┤
│ ８ │94年4月27 │臺北市和平│騎GHV-696號 │庚○○  │藍色牛仔包1個（ │
│    │日8時許   │西路2段26 │機車，單獨搶│        │內有600元、眼鏡1│
│    │          │號前      │騎腳踏車婦人│        │副、手機1支、印 │
│    │          │          │。          │        │章5個、提款卡4張│
│    │          │          │            │        │、身分證及駕照各│
│    │          │          │            │        │1張、存摺1本）  │
├──┼─────┼─────┼──────┼────┼────────┤
│ ９ │94年4月27 │臺北市華南│持庚○○彰化│庚○○  │17,000元        │
│    │日8時48分 │銀行雙園分│銀行提款卡，│        │                │
│    │許        │行        │在華南銀行雙│        │                │
│    │          │          │園分行提款機│        │                │
│    │          │          │內，以不正方│        │                │
│    │          │          │法輸入庚○○│        │                │
│    │          │          │設定之密碼，│        │                │
│    │          │          │盜領17,000元│        │                │
│    │          │          │。          │        │                │
├──┼─────┼─────┼──────┼────┼────────┤
│ １０ │94年4月29 │臺北市中華│同編號１    │丙○○  │皮包1個（內有   │
│    │日19時許  │路與廣州街│            │        │9,000元、身分證 │
│    │          │口        │            │        │、提款卡及現金卡│
│    │          │          │            │        │各1張、健保卡3張│
│    │          │          │            │        │、先生身分證影本│
│    │          │          │            │        │1張）           │
├──┼─────┼─────┼──────┼────┼────────┤
│  │94年5月4日│臺北市內江│徒手竊取鑰匙│使用人蘇│IMD-210機車1輛  │
│    │14時許    │街81巷內  │插在機車上之│育正（車│                │
│    │          │          │IMD-210紅色 │主為卓玉│                │
│    │          │          │機車        │雪）    │                │
├──┼─────┼─────┼──────┼────┼────────┤
│  │94年5月5日│臺北市臨沂│騎IMD-210號 │癸○○  │皮包1個（內有900│
│    │19時30分許│街71巷19弄│機車，單獨搶│        │元、提款卡3張、 │
│    │          │口        │騎腳踏車婦人│        │悠遊卡1張、駕照2│
│    │          │          │。          │        │張《起訴書誤載為│
│    │          │          │            │        │1張》、身分證、 │
│    │          │          │            │        │健保卡及職員證各│
│    │          │          │            │        │1張、手機1支、數│
│    │          │          │            │        │位相機及隨身碟各│
│    │          │          │            │        │1台。）         │
└──┴─────┴─────┴──────┴────┴────────┘
 附表二：
┌──┬─────┬─────┬──────┬────┬────────┐
│序號│ 犯罪時間 │ 犯罪地點 │  犯罪方法  │ 被害人 │   犯罪所得     │
├──┼─────┼─────┼──────┼────┼────────┤
│ １ │94年4月12 │臺北市西昌│夥同不詳男子│陳香穎  │現金40,000元、皮│
│    │日5時40分 │街152號   │，藉買早餐機│        │包1個、身分證、 │
│    │          │          │會搶早餐店。│        │駕照、健保卡各1 │
│    │          │          │            │        │張、行照2張、   │
│    │          │          │            │        │手機1支。       │
├──┼─────┼─────┼──────┼────┼────────┤
│ ２ │94年5月2日│臺北市連雲│單獨騎機車搶│己○○  │提包1個         │
│    │10時20分  │街74巷5號 │騎腳踏車婦人│        │                │
│    │          │前        │            │        │                │
├──┼─────┼─────┼──────┼────┼────────┤
│ ３ │94年5月3日│臺北市萬大│單獨騎機車搶│戊○○  │5,000元、信用卡6│
│    │7時45分   │路與雙和街│行人        │        │張、手機2支、LV │
│    │          │口        │            │        │皮夾1個、手提包1│
│    │          │          │            │        │個。            │
└──┴─────┴─────┴──────┴────┴────────┘


司法院資訊處製作；財團法人民間司法改革基金會備份。
